【裁判字號】    99,交聲,199
【裁判日期】    991111
【裁判案由】    違反道路交通管理處罰條例
【裁判全文】
臺灣宜蘭地方法院交通事件裁定         99年度交聲字第199號
原處分機關  交通部公路總局臺北區監理所宜蘭監理站
異  議  人
即受處分人  王文威
上列受處分人因違反道路交通管理處罰條例案件，對於交通部公
路總局臺北區監理所宜蘭監理站民國99年7月28日所為之宜監字
第裁43─Q00000000號裁決聲明異議，本院裁定如下：
    主  文
異議駁回。
    理  由
一、原處分意旨略以：異議人即受處分人王文威於民國99年6月1
    5日上午10時27分許，騎駛車牌號碼076-EXT號機車，在宜蘭
    縣宜蘭市○○路與宜蘭市○○路○道公車轉運站出口交會之
    交岔口處，於設有燈光號誌管制之交岔路口闖紅燈直行，經
    宜蘭縣政府警察局宜蘭分局員警以宜警交字第Q00000000號
    製單舉發，交通部公路總局臺北區監理所宜蘭監理站遂依道
    路交通管理處罰條例第53條第1項、第63條第1項第3款規定
    ，裁處受處分人罰鍰新臺幣一千八百元，並記違規點數三點
    。
二、異議意旨略以：99年6月15日上午10時27分許，異議人騎駛
    車牌號碼076-EXT號機車，係沿著宜蘭縣宜蘭市○○路由西
    往東方向直行，於經過宜蘭市國道公車轉運站出口處時，異
    議人通過該路口繼續沿校舍路直行，警方攔下異議人，警方
    說異議人剛才於宜蘭縣宜蘭市○○路與宜蘭市○○路○道公
    車轉運站出口交會之交岔口處，有闖紅燈直行之違規行為，
    並開單告發，但異議人於通過上開路口時，並無闖紅燈直行
    之違規行為。此外，異議人認為員警執勤所站位置不對，且
    異議人是直行的幹道車，於該交岔口處根本不應該設置紅綠
    燈，於此處設置紅綠燈及取締異議人是不對的，是妨礙異議
    人行的自由。所以本件舉發及裁決均不合法，為此，聲明異
    議，請求撤銷原處分。
三、按汽車駕駛人，行經有燈光號誌管制之交岔路口闖紅燈者，
    處新臺幣一千八百元以上五千四百元以下罰鍰，並記違規點
    數三點，道路交通管理處罰條例第53條第1項、第63條第1項
    第3款定有明文。經查：
（一）異議人並不否認「伊於99年6月15日上午10時27分許，確
      實曾經騎駛車牌號碼076-EXT號機車，沿著宜蘭縣宜蘭市
      ○○路由西往東方向直行，於通過設有燈光號誌管制之宜
      蘭市○○路與宜蘭市○○路○道公車轉運站出口交會之交
      岔口處直行校舍路後，遭警方攔停，警方以伊係闖紅燈通
      過上開交岔口之理由開單告發。」之事實（見本院卷第15
      頁），並有舉發違反道路交通管理事件通知單一件在卷可
      稽。
（二）其次，證人即舉發員警劉裕君已於本院調查時結證「99年
      6月15日早上8時到12時，我跟許由松一起執行市容整理的
      勤務，當時我們站立的位置是在國道公車轉運站客車出口
      前方的校舍路，是靠近果菜市場，距離轉運站前方出口約
      一、二百公尺處，從我們站立的位置可以看到轉運站客車
      出口前方路口上面校舍路上面的號誌燈情形跟車輛通行情
      形，當天早上10時27分許，我看到076-EXT號機車在轉運
      站客車出口前面的岔路口，於校舍路上的號誌燈為紅燈之
      情形下，沿著校舍路由西往東的方向，闖越紅燈直行，我
      們便攔停該部機車開單告發。我確實親眼目睹076-EXT號
      機車是在轉運站客車出口前面的路口，在校舍路上的號誌
      燈為紅燈的狀態下，闖紅燈直行校舍路，我所看到的違規
      車輛，跟我攔停下來的是同一部車子，我的視線沒有脫離
      這部機車。當天取締時，我們不及照相或錄影，只有在攔
      停該違規機車後，有錄影蒐證，當時我們蒐證錄影時，駕
      駛人即異議人並沒有否認闖紅燈，他也有在罰單上簽名。
      我確實親眼目睹異議人闖紅燈，本件舉發沒有錯誤。」等
      語綦詳（見本院卷第16至17頁），核與證人即另一在場目
      擊之員警許由松於本院調查時所結證「99年6月15日上午
      10時27分許，我跟劉裕君一起執行市整勤務時，我在宜蘭
      市○○路○道公車轉運站前發現076-EXT號機車沿著校舍
      路由西往東行駛，在經過轉運站出口前之交岔口處，於校
      舍路上的號誌燈為紅燈的狀況下，闖紅燈進入轉運站前面
      的岔路口，繼續沿著校舍路往東的方向直行，我們就拿指
      揮棒、吹鳴警笛攔停該部機車，駕駛人就是異議人，我們
      就開單告發。當天我確實親眼目睹076-EXT號機車在轉運
      站出口前的岔路口，在校舍路的號誌燈為紅燈的狀況下，
      闖紅燈進入該交岔路口直行校舍路，我所看到的違規車輛
      跟攔停的是同一部車，我的視線都沒有脫離那部機車。當
      天發現異議人違規時，來不及照相或錄影，是在攔停後才
      開始錄影蒐證。本件確實是親自目睹異議人闖紅燈，該交
      岔口是大客車出入頻繁的地方，於該處闖紅燈十分危險，
      本件舉發並無錯誤。」之情節相符（見本院卷第25至26頁
      ），並有舉發現場照片一張、舉發現場簡圖二張在卷可稽
      。而證人劉裕君雖係本件原處分機關認定異議人有前揭違
      規行為之舉發員警、證人許由松亦係當天與劉裕君一同執
      勤之員警，然因異議人並無法舉出或請本院調查任何對其
      有利之證據資料，以使本院對證人劉裕君、許由松所供述
      之異議人違規事實產生任何合理之懷疑，且於本件卷存證
      據資料內，亦無任何積極證據足以證明證人劉裕君、許由
      松上開供述係屬虛偽，更無足以令人顯信渠等供述為不可
      採之品性證據或前科證據存在，且衡諸證人劉裕君、許由
      松與異議人素不相識，並無宿怨，亦無仇隙，渠等顯無自
      陷於偽證罪之追訴而構詞誣賴異議人之理，故自不得以證
      人劉裕君、許由松為本件開單告發之執勤員警，即全盤抹
      煞渠等在訴訟上之證人資格或其證詞之真實性。更何況，
      經勘驗員警所提出舉發當時之蒐證錄影光碟，可知當員警
      攔停異議人之時，異議人雖無明白向舉發員警坦承有闖紅
      燈之違規行為，然由異議人當時曾向員警求情不要開單之
      舉動（參見本院卷第26至32頁勘驗筆錄），即足以佐證證
      人即舉發員警指異議人有闖紅燈之違規行為乙節，應非虛
      構，否則異議人豈有向員警求情不要開單之理。依此，足
      徵證人劉裕君、許由松所為之前揭證詞，應堪信為真實，
      異議人空言否認證人劉裕君、許由松證詞之真實性，並辯
      稱「伊於行經宜蘭市○○路與宜蘭市○○路○道公車轉運
      站出口交會之交岔口處時，並無闖紅燈通過該交岔口直行
      之違規行為。」云云，自不足採。
（三）再者，交通警察製單舉發違反道路交通管理處罰條例所列
      之違規行為，係公務員基於職務上之權力，依法所為之公
      法上行為，基於公務員為公法上行為具有公信力之原則，
      該行政行為當可被推定為真正，其據以依法處分之事實認
      定原則上亦應被推定為正確無誤。而本此公信原則，立法
      者更於道路交通管理處罰條例第92條第4項為授權之規定
      ，授權交通部、內政部制定違反道路交通管理事件統一裁
      罰基準及處理細則，俾使執勤員警得當機處分以達維護交
      通秩序、安全之行政目的。更何況，交通違規行為通常於
      瞬間發生並結束，若要求執勤員警所有的舉發行政行為均
      需預留照相、錄音、錄影或其他科學證據以證其實，則國
      家維護交通秩序、安全之行政措施勢必窒礙難行，故刑事
      訴訟法就犯罪證據有關之規定中，與屬行政秩序罰之交通
      違規裁罰本質不合之部分，於道路交通案件處理程序內，
      自不在準用之列。此外，各種交通違規行為，各有其不同
      之執行方法，就超速、酒醉駕車而言，非輔以科學工具，
      固難僅憑執勤者之五官知覺判斷之，然就駕駛者及前座乘
      客未繫安全帶、闖紅燈言，單憑執勤者之目擊即可確定，
      並非件件違規行為均須以照像或錄影舉發，始可認定。本
      件情形，異議人於99年6月15日上午10時27分許，騎駛車
      牌號碼076-EXT號機車，沿宜蘭市○○路由西往東方向行
      駛，於行經宜蘭市○○路與宜蘭市○○路○道公車轉運站
      出口交會之交岔口處時，在校舍路上的號誌燈為紅燈之情
      形下，闖越紅燈直行校舍路之事實，已據證人即舉發員警
      劉裕君、許由松證述甚詳，而異議人既未就舉發員警之舉
      發有誤提出相關證據以供調查，本院經查亦無任何證據足
      資證明舉發員警有捏造事實違法取締之情事，則舉發員警
      本其維護交通秩序、安全職責所為之本件舉發，自應受到
      合法、正確之推定。更何況，依前揭蒐證錄影內容，亦足
      佐證舉發員警指異議人有闖紅燈之違規行為，並非虛構。
      因此，異議人空言辯稱「伊並無闖紅燈直行之違規行為」
      云云，諉無足取。
（四）末查，本件舉發地點係宜蘭市○○路與宜蘭市○○路○道
      公車轉運站出口交會之交岔口（T字路口，參見本院卷第4
      、21、37頁所附之舉發現場照片一張、舉發現場簡圖二張
      ），該交岔路口隨時有眾多公車及行人出入，因此為確保
      轉運站公車及人員、校舍路上車輛及行人行進之次序與安
      全，自有於該交岔口設置紅綠燈，管制轉運站公車及行人
      、校舍路上車輛及行人行進次序之必要，而員警於該交岔
      口附近執行交通稽查勤務，取締未遵循交通號誌燈指示行
      車之人，亦無不當之處。故異議人空言辯稱「員警執勤所
      站位置不對，伊是直行的幹道車，於該交岔口處根本不應
      該設置紅綠燈，於此處設置紅綠燈及取締伊是不對的，是
      妨礙伊行的自由，本件舉發及裁決均不合法。」云云，實
      屬無據，自不足採。
（五）從而，異議人於99年6月15日上午10時27分許，騎駛車牌
      號碼076-EXT號機車，在宜蘭縣宜蘭市○○路與宜蘭市○
      ○路○道公車轉運站出口交會之交岔口處，於設有燈光號
      誌管制之交岔路口闖紅燈直行之違規事實，已堪認定。
四、綜上所述，原處分機關所為之本件裁決，核與前舉道路交通
    管理處罰條例第53條第1項、第63條第1項第3款之規定相符
    ，並無違法或不當之處，故異議人以首揭情詞，對於上開裁
    決提起異議，並無理由，應予駁回。
五、據上論斷，依道路交通事件處理辦法第18條，裁定如主文。
中    華    民    國    99    年    11    月    11    日
                  交通法庭法  官  劉家祥
以上正本證明與原本無異。
如不服本裁定，應於裁定送達後5日內，向本院提出抗告狀。（
應附繕本）
                          書記官  葉書毓
中    華    民    國    99    年     11    月   11    日

司法院資訊處製作；財團法人民間司法改革基金會備份。
